【裁判字號】    97,簡上,307
【裁判日期】    980227
【裁判案由】    給付票款
【裁判全文】
臺灣臺中地方法院民事判決             97年度簡上字第307號
上  訴  人  甲○○
被上訴人    乙○○
上列當事人間請求給付票款事件，上訴人對於民國97年10月30日
本院臺中簡易庭97年度中簡字第3773號第一審判決提起上訴，本
院合議庭於民國98年2月13日言詞辯論終結，判決如下：
    主      文
上訴駁回。
第二審訴訟費用由上訴人負擔。
    事實及理由
壹、程序方面：
    上訴人經合法通知，未於言詞辯論期日到場，核無民事訴訟
    法第386條各款所列情形，爰依被上訴人聲請，由其一造辯
    論而為判決。
貳、兩造爭執要旨：
  一被上訴人（即第一審原告）部分：
    (一)於原審起訴主張：其執有上訴人所簽發如原判決附表所示
      之支票11紙，詎於提示後，竟因存款不足及拒絕往來戶之
      理由退票，嗣經被上訴人屢次催討，上訴人均置之不理，
      迄今仍未清償，爰依票據法律關係請求上訴人給付票款。
      並聲明：上訴人應給付被上訴人新臺幣（下同）115萬元
      ，及其中15萬元自民國96年6月26日起；其中10萬元自96
      年7月21日起；其中10萬元自96年7月31日起；其中10萬元
      自96年8月21日起；其中10萬元自96年8月31日起；其中6
      萬元自97年7月15日起，均至清償日止，按年息百分之六
      計算之利息。而原審判決上訴人應給付被上訴人150萬元
      ，及其中15萬元自96年6月26日起；其中100萬元自97年7
      月15日起，均至清償日止，按年息百分之六計算之利息，
      並依職權宣告假執行，其餘被上訴人於第一審之訴則經駁
      回（被上訴人就其敗訴部分未提起上訴，亦未於第二審提
      起附帶上訴，故非本院審理之範圍）。
    (二)於本院聲明：1.上訴駁回；2.第二審訴訟費用由上訴人負
      擔。而其陳述除與原判決所載相同者茲予引用外，補稱：
      1.上訴人雖主張其於97年7月11日清償3萬元，但依其提出
        之存款收執聯所載為96年7月11日，被上訴人並無收到
        97年7月11日之匯款。彰化銀行存款憑條是被上訴人之
        甲存帳戶，其借票給上訴人使用，該10萬元存款不得作
        為上訴人還款之依據。
      2.上訴人向被上訴人借款總金額為150萬元，其提出之存
        款憑條是清償部分本票金額，其餘欠款則簽發支票11紙
        ，該11紙支票經提示全部跳票。上訴人並於96年11月20
        日與被上訴人核對積欠款為1,352,500元，並於96年11
        月21日由其父朱榮忠提供土地設定180萬元之普通抵押
        權作為擔保。
      3.上訴人所稱還款33萬元，是在96年11月25日會算之前，
        與該11紙支票無關。
  二上訴人（即第一審被告）部分：
    (一)其於原審未於言詞辯論期日到場，亦未提出準備書狀為任
      何聲明或陳述。
    (二)於本院聲明：1.原判決廢棄；2.被上訴人在第一審之訴及
      假執行之聲請均駁回；3.訴訟費用由被上訴人負擔。而其
      陳述除與原判決所載相同者茲予引用外，補稱：上訴人已
      分別於96年8月8日清償10萬元、96年9月7日清償10萬元、
      96 年10月9日清償10萬元、96年7月11日清償3萬元，合計
      已向被上訴人清償33萬元，該數額應自被上訴人所請求之
      115萬元中扣除。
參、得心證之理由：
  一以下事實為兩造所不爭執，並有相關訴訟資料在卷可證，足
    堪信為真實，本院即採為判決之基礎：
    (一)被上訴人執有上訴人所簽發如原判決附表所示之支票11紙
      （其付款人均為聯邦商業銀行民權分行、帳號000000000
      ），面額合計115萬元，於原判決附表所示之提示日提示
      ，均不獲付款。（此有支票及退票理由單各11紙在卷可證
      ）
    (二)被上訴人於96年11月25日製作會算明細表，記載上訴人積
      欠被上訴人之金額為1,352,500元，上訴人應於96年11月
      還4萬元，自96年12月至99年5月每月還6萬元，99年6月還
      32,500元，上訴人則在該會算明細表上簽名確認。（此有
      會算明細表在卷可證）。
    (三)上訴人於96年7月11日、96年9月7日、96年10月9日，分別
      匯款3萬元、10萬元、10萬元至被上訴人之00-0-0000000
      號帳戶；於96年8月8日以被上訴人名義存入被上訴人之彰
      化銀行水湳分行帳戶10萬元。（以上有三信商業銀行存款
      收執聯3紙及彰化銀行存款憑條1紙在卷可證）
  二被上訴人主張上訴人應給付支票票款115萬元及其遲延利息
    ，而上訴人則抗辯其已清償其中之33萬元。準此，本件應審
    究之爭點為：上訴人是否已清償系爭115萬元票款其中之33
    萬元？茲說明如下：
    (一)被上訴人對上訴人所述其於96年7月11日還款3萬元及96年
      9月7日、96年10月9日各還款10萬元之事實不為爭執，但
      否認96年8月8日彰化銀行存款憑條之10萬元是上訴人用以
      返還欠款；且主張上訴人所稱還款33萬元，均是在96年11
      月25日兩造會算之前，已在會算時扣除，與系爭票款並無
      關連等語。
    (二)經查：兩造曾於96年11月25日進行會算，確認上訴人積欠
      被上訴人之金額為1,352,500元，雙方並合意由上訴人按
      月分期償還（不爭執事項(二)參照）。該會算明細表所載債
      權，與系爭11紙支票間雖無必然關連，惟上訴人所稱返還
      33萬元之時間，既然是在96年11月25日雙方會算之前，則
      兩造於會算當時，對上訴人已清償部分必會有所處理，始
      符常情。茲被上訴人仍執有系爭11紙支票，且其中原判決
      附表編號2至11所示支票是於97年7月15日始為提示，上訴
      人若於96年11月25日會算前即有清償該11紙支票其中任何
      票款，縱使未於清償時即取回對應之支票，亦當於會算時
      向被上訴人要求取回或為清償之書面註記。惟上訴人並未
      提出已為部分清償之書面註記，或對已清償但被上訴人未
      返還對應支票之原委為合理說明，自難僅憑前開存款收執
      聯及存款憑條，遽認上訴人已清償系爭票款其中之33萬元
      。從而上訴人所辯上情，尚非可採。
  三按在票據上簽名者，依票上所載文義負責；票據上之簽名，
    得以蓋章代之；發票人應照支票文義擔保支票之支付；執票
    人向支票債務人行使追索權時，得請求自為付款提示日起之
    利息，如無約定利率者，依年利六釐計算，票據法第5條第1
    項、第6條、第126條及第133條分別定有明文。準此，被上
    訴人依票據法律關係，請求上訴人給付票款115萬元，及其
    中15萬元自96年6月26日起；其中100萬元自97年7月15日，
    均至清償日止，按年息百分之六計算之利息，為有理由，應
    予准許。原審為被上訴人勝訴判決，核無不合。上訴意旨指
    摘原判決不當，聲明廢棄改判，為無理由，應予駁回。
肆、結論：本件上訴為無理由，依民事訴訟法第436條之1第3項
    、第463條、第449條第1項、第385條第1項前段、第78條，
    判決如主文。
中    華    民    國    98    年    2     月    27    日
                  民事第三庭  審判長法  官  林洲富
                                    法  官  謝慧敏
                                    法  官  游文科
正本證明與原本無異。
本判決不得上訴。
中    華    民    國    98    年    2     月    27    日
                                    書記官


司法院資訊處製作；財團法人民間司法改革基金會備份。
